【裁判字號】    99,易,3571
【裁判日期】    991231
【裁判案由】    詐欺
【裁判全文】
臺灣臺中地方法院刑事判決              99年度易字第3571號
公  訴  人  臺灣臺中地方法院檢察署檢察官
被      告  蔣兆誠
上列被告因詐欺案件，經檢察官提起公訴（99年度偵字第20140號）
，本院判決如下：
    主    文
蔣兆誠幫助意圖為自己不法之所有，以詐術使人將本人之物交付
，處有期徒刑參月，如易科罰金，以新臺幣壹仟元折算壹日。
    犯罪事實及理由
一、蔣兆誠能預見將自己帳戶之存摺、提款卡連同密碼交付予不
    詳身分之成年人使用，足供他人作為詐騙財物匯款之工具，
    並逃避檢警查緝，竟不顧他人所可能遭害之危險，仍以縱若
    有人持以犯詐欺取財罪亦無違反其本意之意思，於民國96年
    10月23日前某日（起訴書誤為96年10月10日前某日），在臺
    中市第一廣場前，將其所申設之臺中商業銀行太平分行帳號
    000000000000號帳戶之存摺、提款卡及密碼，交付予真實姓
    名、年籍不詳之人，容任他人作為詐欺取財之工具。嗣前述
    詐欺集團成員取得帳戶資料後，共同基於意圖為自己不法所
    有之犯意聯絡，於96年10月10日上午10時許，撥打電話給魏
    經祐，佯為金山科技公司之職員，並誆稱：伊有中三獎，但
    需先繳交稅金云云，致魏經祐不疑有他而陷於錯誤，依其指
    示，陸續匯出11筆匯款，再於同年11月7日至臺灣中小企業
    銀行西屯分行，將新臺幣（下同）5萬8000元匯至蔣兆誠之
    前開帳戶內，旋即該款項提一空，嗣魏經祐發覺有異，報警
    處理，循線查獲上情。案經苗栗縣警察局竹南分局報請臺灣
    臺中地方法院檢察署檢察官偵查起訴。
二、認定被告犯罪事實之證據及理由
  (一)被告坦承上開帳戶之存摺及提款卡係其親自申請開立，並於
    96年間某日將該存摺、提款卡及密碼交予他人。
  (二)證人即被害人魏經佑於警詢時之指證，證明其因遭詐騙中獎
    而將58,000元之金額匯入上開帳戶之事實。
  (三)上開帳戶係被告於77年4月12日所開設，因久未往來，於96
    年9月17日申請靜止尾復活，並辦理存摺、印鑑、金融卡掛
    失後補發，且證人魏經佑將58,000元金額匯入被告上開帳戶
    後，旋遭提領之事實，有證人魏經佑所提供之臺灣中小企業
    銀行（起訴書誤為合作金庫商業銀行中港分行）匯款申請書
    影本1紙，及臺中商業銀行太平分行99年12月3日函復本院及
    提供被告96年9月17日之補發資料及交易明細等附卷可憑。
  (四)綜上，本件事證明確，被告犯行足堪認定。
三、對被告辯解及有利證據不採之理由：
  (一)訊據被告矢口否認有何幫助詐欺之犯行，辯稱：伊是看報紙
    廣告，去應徵司機工作，對方要求伊提供存摺、提款卡及密
    碼，要將薪資匯入伊之帳戶做為測試之用，伊就交付上開帳
    戶資料對方云云。
  (二)經查：
    1.被告於98年4月14日警詢時初供稱：伊臺中商業銀行太平
      分行之上開帳戶係1年前左右開立，開立該帳號後使用不
      久的時間，存摺及印章放在機車前置物籃內遺失，伊有打
      電話至銀行報遺失，伊沒有辦提款卡等語，核與前述臺中
      商業銀行太平分行函復本院之資料所示，被告係於77年4
      月12日所開設，因久未往來，於96年9月17日申請靜止尾
      復活，並辦理存摺、印鑑、金融卡掛失後補發等情完全不
      符，其後被告始於偵訊及本院審理時改稱：伊在警詢中因
      一時緊張，昏頭轉向搞不清楚才說錯了，伊是應徵工作才
      交付帳戶等語，然亦未提供任何資料以資佐證，則被告所
      辯實非合理，而難對其做有利之認定。
    2.復自詐欺集團之角度審酌，詐欺集團如以他人帳戶供作款
      項出入之帳戶，衡情應會先取得帳戶所有人之同意始使用
      ，否則一旦帳戶所有人辦理掛失，被害人匯入之款項即遭
      凍結無法提領，帳戶所有人反可輕易辦理補發存摺、變更
      印鑑、密碼，將款項提領一空，詐欺集團無冒此風險之理
      ；本件果如被告所辯，其帳戶存摺及提款卡係遺失，詐欺
      集團根本無從知悉被告何時會辦理掛失，則被害人匯入之
      款項是否可順利提領將處於不確定之狀態；換言之，從事
      此等財產犯罪之不法集團，若非確定該帳戶所有人不會去
      報警或掛失止付，以確定其等能自由使用該帳戶提款、轉
      帳，則其等應不至於以該帳戶從事於財產犯罪。衡以本件
      被告上開臺中商業銀行帳戶，從96年10月23日起，即開始
      有不詳之廖佳盈匯入39,000元，並於同日即遭以提款卡分
      2次提領，迄至本件被害人魏經佑匯款後之同日不久，尚
      有方超兒為最後1筆2萬元之轉帳，並隨遭提領，其後始因
      被害人魏經佑之報警始被凍結，有該帳戶之交易明細在卷
      可憑，而被告於本院審理時亦供稱：該匯款給我的人，我
      都不認識等語，足證被告應係於99年10月23日前交付存摺
      、提款卡及密碼予詐騙集團無誤，起訴書所認96年10月10
      日前即提供，應有誤會。
    3.末查金融機關存款帳戶，一般人極易申請取得，且個人之
      存款帳戶存簿，乃關係該帳戶之款項之存取，若非極為信
      任之親友因急迫情形有立即使用之必要之情形外，否則本
      可各自自行開立帳戶使用，自無須向他人借用或價購；個
      人之帳戶存簿，亦無任意交付予不認識之人之理；又電視
      媒體對於使用人頭帳戶行詐騙或恐嚇之事，已廣為宣傳，
      被告為一成年人，應具有相當之智識程度與生活經驗，對
      此亦當認識甚明，況被告前曾從事仁友汽車客運股份有限
      公司及建明汽車客運股份有限司等工作，業據被告供明無
      誤，核與被告所提供之94年度及95年度綜合所得稅各類所
      得資料清單相符，其並非毫無社會經驗之人，被告亦表示
      其找本件工作時，報紙上沒有寫明是哪家公司，伊也沒有
      到公司設立處所去看過，只是用電話連絡，伊是應徵收款
      員，至於應徵收款員為何要交存摺、帳戶、密碼，是因對
      方說要證件，薪水可以存入伊的帳戶，伊想他會把存摺交
      還，至於交密碼給他要做什麼事，伊也沒有問他等語，足
      證被告確有相當之程度可懷疑其交付之存摺、提款卡笈密
      碼確有可能供不法之使用，確猶將之交付予某真實姓名、
      年籍不詳之成年人，其後並為詐騙集團所使用，雖未見被
      告有何參與詐欺被害人之行為、或於事後亦分得款項之積
      極證據，而無從遽認被告屬本件詐欺取財行為之共同正犯
      ，然其將應屬個人使用之帳戶提供予他人使用，即或本身
      因而涉案、面臨刑事追訴與處罰，仍無法或不願說明其提
      供予他人使用之原由及與該他人之關係，此即彰顯其幫助
      該他人為包含詐欺取財在內等財產犯罪之不確定故意。而
      嗣後該受被告提供使用帳戶之人，果與其他同夥利用以之
      為向被害人詐欺取財之匯款帳戶使用，被告應負幫助他人
      為詐欺取財之刑責甚明。綜上所述，被告所辯顯皆不足採
      信。
四、論罪科刑之理由：
  (一)按幫助犯之成立，主觀上行為人須有幫助故意，客觀上須有
    幫助行為，意即需對於犯罪與正犯有共同之認識，而以幫助
    之意思，對於正犯資以助力，而未參與實施犯罪之行為者而
    言。被告將其所有之上開帳戶之存摺、提款卡及密碼資料交
    付予某真實姓名、年籍不詳之人，供其所屬詐騙集團詐騙被
    害人財物，顯係基於幫助他人詐取財物之犯意所為，屬刑法
    詐欺罪構成要件以外之行為，被告既以幫助他人犯罪之意思
    而參與犯罪構成要件以外之行為，核其所為，係犯刑法第30
    條第1項前段、第339條第1項之幫助詐欺取財罪。被告以幫
    助他人犯罪之意思而參與犯罪構成要件以外之行為，為上開
    詐欺取財罪之幫助犯，依刑法第30條第2項之規定，減輕其
    刑。
  (二)爰審酌被告之素行尚佳、提供他人帳戶及提款卡予別人非法
    使用，使實行詐騙行為之人得以隱藏身分，助長詐欺之犯罪
    風氣，此類犯罪，近年來極為猖獗，實不宜輕縱，兼衡被害
    人魏經佑被騙之金額尚非鉅額，再考被告本身未實際參與本
    案詐欺取財之犯行，責難性較小，暨其犯後迄未與被害人和
    解，否認犯行並無悔意之態度等一切情狀，量處如主文所示
    之刑，並諭知易科罰金之折算標準，以資懲儆。
五、應適用之法條：
  (一)刑事訴訟法第299條第1項前段、第310條之1第1項。
  (二)刑法第30條第1項前段、第2項、第339條第1項、第41條第1
    項前段。
  (三)刑法施行法第1條之1第1項、第2項前段。
本案經檢察官黃元亨到庭執行職務。
中    華    民    國    99    年    12    月    31    日
                  刑事第十三庭  審判長法  官  吳幸芬
                                      法  官  劉麗瑛
                                      法  官  黃建都
以上正本證明與原本無異。
如不服本判決應於收受判決後10日內向本院提出上訴書狀，並應
敘述具體理由；其未敘述上訴理由者，應於上訴期間屆滿後20日
內向本院補提理由書（均須按他造當事人之人數附繕本）「切勿
逕送上級法院」。
告訴人或被害人對於判決如有不服具備理由請求檢察官上訴者，
其上訴期間之計算係以檢察官收受判決正本之日期為準。
                                      書記官  賴玉真
中    華    民    國    99    年    12    月    31    日
附錄論罪科刑法條：
刑法第339條第1項：
意圖為自己或第三人不法之所有，以詐術使人將本人或第三人之
物交付者，處5年以下有期徒刑、拘役或科或併科1千元以下罰金
。

司法院資訊處製作；財團法人民間司法改革基金會備份。
